ACORDAO-COMPLETO-2538713

ACÓRDÃO 3319/2022 ATA 22/2022 - SEGUNDA CÂMARA

VISTOS, relatados e discutidos estes autos de tomada de contas especial relativa aos recursos captados pelo NETT - Núcleo Experimental Teatro de Tábuas, com base na Lei Rouanet, para a realização do projeto cultural "Auto de Natal - Os Mares do Mundo" (Pronac 10-5977) , que previa 32 apresentações de espetáculo natalino em 16 cidades do país,
ACORDAM os Ministros do Tribunal de Contas da União, reunidos em Sessão da 2ª Câmara, diante das razões expostas pelo Relator, e com fundamento nos arts. 1º, I, 12, § 3º, 16, III, "c", e § 3º, 19, 23, III, e 57 da Lei 8.443/1992, em:
9.1. excluir o responsável Peterson Ricardo Pereira da relação processual;
9.2. considerar revéis o NETT - Núcleo Experimental Teatro de Tábuas e Antônio Domenciano Junior;
9.3. julgar irregulares as contas do NETT - Núcleo Experimental Teatro de Tábuas e de Antônio Domenciano Junior, condenando-os ao pagamento solidário das quantias abaixo discriminadas, atualizadas monetariamente e acrescidas dos juros de mora, calculados a partir da data indicada até a data da efetiva quitação do débito, fixando-lhes o prazo de quinze dias, para que comprovem, perante o Tribunal, o recolhimento das referidas quantias aos cofres do Fundo Nacional de Cultura, nos termos do art. 23, III, "a", da citada lei, c/c o art. 214, III, "a", do Regimento Interno do TCU:
	VALOR (R$) 
	DATA

	25.000,00
	21/12/2010

	406.000,00
	15/7/2011

	47.000,00
	27/7/2011

	143.000,00
	27/7/2011

	100.000,00
	29/7/2011

	20.000,00
	22/9/2011

	65.000,00
	22/9/2011

	74.800,00
	9/11/2011

	58.000,00
	4/11/2011

9.4. aplicar ao NETT - Núcleo Experimental Teatro de Tábuas e a Antônio Domenciano Junior, individualmente, a multa prevista no art. 57 da Lei 8.443/1992, no valor de R$ 40.000,00 (quarenta mil reais) fixando-lhes o prazo de 15 (quinze) dias, a contar da notificação, para que comprovem, perante o Tribunal (art. 214, III, "a", do Regimento Interno do TCU) , o recolhimento das dívidas aos cofres do Tesouro Nacional, atualizadas monetariamente desde a data deste acórdão até a do efetivo recolhimento, se pagas após o vencimento, na forma da legislação em vigor;
9.5. autorizar, desde logo, a cobrança judicial das dívidas, caso não atendida a notificação, na forma do disposto no art. 28, II, da Lei 8.443/1992;
9.6. autorizar também, desde logo, se requerido, com fundamento no art. 26 da Lei 8.443/1992, c/c o art. 217, §§ 1º e 2º, do Regimento Interno do TCU, o parcelamento da dívida em até 36 parcelas, incidindo, sobre cada parcela, corrigida monetariamente, os correspondentes acréscimos legais, fixando-lhes o prazo de quinze dias, a contar do recebimento da notificação, para comprovarem, perante o Tribunal, o recolhimento da primeira parcela, e de trinta dias, a contar da parcela anterior, para comprovarem os recolhimentos das demais parcelas, devendo incidir, sobre cada valor mensal, atualizado monetariamente, os juros de mora devidos, no caso do débito, na forma prevista na legislação em vigor, alertando os responsáveis de que a falta de comprovação do recolhimento de qualquer parcela importará o vencimento antecipado do saldo devedor, nos termos do § 2º do art. 217 do Regimento Interno deste Tribunal; 
9.7. enviar cópia desta deliberação, com o relatório e o voto que o acompanham, à Procuradoria da República no Estado de São Paulo; 
9.8. notificar os responsáveis e a Secretaria Especial de Cultura do Ministério do Turismo a respeito deste acórdão.

TOMADA DE CONTAS ESPECIAL. TCE instaurada pela Secretaria Especial de Cultura em razão de não comprovação da regular aplicação dos recursos repassados pela União, Lei nº 8.313/1991 (Lei federal de Incentivo à Cultura/Rouanet), que teve por objeto O espetáculo "Auto de Nata -  Os Mares do Mundo" (Pronac 10-5977).

Segunda Câmara

3. Responsáveis: Antônio Domenciano Junior (CPF XXX.958.688-XX), NETT Núcleo Experimental Teatro de Tábuas (CNPJ 03.377.377/0001-52) e Peterson Ricardo Pereira (CPF XXX.066.188-XX)

13.1. Ministro presente: Antonio Anastasia (Relator).
13.2. Ministros-Substitutos convocados: Marcos Bemquerer Costa (na Presidência) e André Luís de Carvalho.

ANTONIO ANASTASIA

Neste processo de tomada de contas especial, examina-se a regularidade na aplicação, pelo NETT - Núcleo Experimental Teatro de Tábuas, dos recursos captados com base na Lei Rouanet, para a realização do projeto cultural "Auto de Natal - Os Mares do Mundo" (Pronac 10-5977) , que previa apresentações teatrais natalinas em 32 cidades do país.
2. A SecexTCE, por meio da instrução (peça 85) ratificada pelos dirigentes da unidade técnica (peças 82-84) , propõe julgar irregulares as contas dos responsáveis, com a imputação de débito e a aplicação de multa, nos seguintes termos:
"INTRODUÇÃO
Cuidam os autos de tomada de contas especial instaurada pela Secretaria Especial da Cultura, em desfavor do NETT - Núcleo Experimental Teatro de Tábuas e de seus dirigentes, os Srs. Antônio Domenciano Junior (4/3/2010 a 6/3/2014 - peça 54) e Peterson Ricardo Pereira (23/5/2016 a 11/9/2017 - peça 54) , em virtude da não comprovação da regular aplicação dos recursos captados para a execução do projeto cultural 'Auto de Natal - Os Mares do Mundo' (Pronac 10-5977) .
O referido projeto cultural tinha por objetivo a realização de 'mega' espetáculos natalinos, em 32 (trinta e duas) cidades do país, contemplando em sua programação 'o diálogo entre teatro, dança, música e circo e recursos audiovisuais' (peça 1) .
HISTÓRICO
A Portaria Sefic nº 685, de 13/12/2010 (peça 6) , autorizou a captação do valor de apoio, totalizando R$ 971.075,00, no período de 14/12/2010 a 31/12/2011 (prorrogado - peça 7) , em que também deveria ser executado o projeto. O prazo para prestação de contas recaiu em 29/2/2012  (peça 9) .
Do montante de recursos autorizado, foram captados R$ 938.800,00, conforme atestam os recibos de mecenato à peça 13. De acordo com os extratos bancários (peça 21) , os recursos foram creditados na conta específica (BB - ag. 4257-9 - c/c 12571-7) , nas seguintes datas:
	Parcela
	Valor R$
	Data

	1ª 
	25.000,00
	21/12/2010

	2ª 
	406.000,00
	15/7/2011

	3ª 
	47.000,00
	27/7/2011

	4ª 
	143.000,00
	27/7/2011

	5ª 
	100.000,00
	29/7/2011

	6ª 
	20.000,00
	22/9/2011

	7ª 
	65.000,00
	22/9/2011

	8ª 
	74.800,00
	9/11/2011

	9ª
	58.000,00
	4/11/2011

A prestação de contas encaminhada ao MinC (peças 13-21) foi analisada pelo Relatório de Execução nº C08 - PASSIVO/G03/SEFIC/MinC (peça 22) , que concluiu pela aprovação com ressalvas, tendo em vista o cumprimento parcial do objeto. A análise técnica constatou que foram realizadas apenas 12 (doze) apresentações, de um total de 16 (dezesseis) para o qual já havia sido reduzido (peça 22, p. 2, item 6) .
Por sua vez, no parecer de Análise Financeira (peça 26) , concluiu-se pela irregularidade da gestão financeira do projeto, em virtude da transferência integral dos recursos da conta bancária específica, para a conta privada da entidade, com vistas ao reembolso das despesas já pagas em 2010, conforme esclarecido pela proponente (peça 25) .
Com base no Laudo Final sobre a Prestação de Contas 713/2017/G3/Passivo/SEFIC/MinC (peça 27, p. 1) , o titular da Sefic reprovou a prestação de contas do projeto, deferindo a inadimplência da proponente (peça 27, p. 2) . A reprovação foi publicada por meio da Portaria nº 714, de 24/11/2017, no DOU de 27/11/2017 (peça 32) .
Notificada acerca da reprovação das contas (peças 28-31) , a proponente apresentou defesa administrativa na qual, em síntese, manifestou sua percepção de não ter agido desconforme às normas pertinentes, uma vez que os documentos fiscais apresentados seriam suficientes para demonstrar 'o lastro comercial de cada gasto feito'.
Com base no Relatório de Análise de Recurso nº 113/2018/G03/PASSIVO/Minc (peça 35) , propôs-se a ratificação da reprovação da prestação de contas, tendo em vista a impossibilidade de conciliação entre os documentos fiscais e extratos bancários apresentados, inviabilizando a correlação dos documentos comprobatórios com a Relação de Pagamentos (peça 14) . A ratificação foi corroborada pelo Parecer nº 216/2018/CONJUR-Minc/CGU/AGU (peça 36) , resultando no recebimento e negativa de provimento do recurso administrativo, por meio do Despacho nº 50, de 22/5/2018 (peça 37) .
Embora devidamente comunicados (peças 38-41) , os responsáveis não promoveram a devolução dos recursos, instaurando-se a tomada de contas especial, registrada no Sistema e-TCE sob o número 858/2018.
	O fundamento para a instauração da Tomada de Contas Especial, conforme consignado na matriz de responsabilização elaborada pelo tomador de contas, foi a constatação da seguinte irregularidade: 
Há obrigatoriedade de depósito recebido por meio de incentivo fiscal em conta bancária específica aberta pelo Ministério da Cultura para gerir os recursos de que trata a Lei Rouanet.
	No Relatório de TCE nº 858/2018 (peça 46) , o tomador de contas concluiu que o prejuízo importaria no valor original de R$ 938.800,00, imputando a responsabilidade à empresa NETT Núcleo Experimental Teatro de Tábuas e aos Srs. Antônio Domenciano Junior e Peterson Ricardo Pereira.
		O Relatório de Auditoria da CGU (peça 48) ratificou as conclusões do tomador de contas. Após a emissão do Certificado de Auditoria, do Parecer do Dirigente e do Pronunciamento Ministerial, o processo foi encaminhado ao Tribunal de Contas da União (peças 49, 50 e 51) .
Na instrução inicial (peça 56) , verificou-se que o Sr. Peterson Ricardo Pereira não geriu os recursos do Pronac 10-5977 e, tampouco recaiu, em seu período de gestão, o prazo final para a apresentação da prestação de contas (29/2/2012) . Diante disso, propôs-se que sua responsabilidade fosse excluída do polo passivo desta TCE.
Diversamente, em relação ao Sr. Antônio Domenciano Junior, constatou-se que ele, além de ter subscrito a solicitação de apoio ao Pronac 10-5977, em 24/11/2010, em nome do NETT Núcleo Experimental Teatro de Tábuas (peça 3) , promoveu a transferência de recursos da conta bancária específica do projeto, para a conta privada da entidade, o que motivou a irregularidade da prestação de contas.
Com efeito, a transferência desses recursos, da conta bancária específica para a conta privada da entidade proponente, a título de reembolso de despesas que, segundo alegado, já haviam sido pagas em 2010, constituiu em violação às normas pertinentes, em especial o art. 29 da Lei 8.313/1991. Tal prática impossibilitou a comprovação da regular aplicação dos recursos, uma vez que não foi possível correlacionar as despesas constantes na Relação de Pagamentos com os extratos bancários da conta específica do projeto.
Em vista disso, concluiu-se pela necessidade de realização de citação para a seguinte irregularidade: 
Irregularidade 1: Não comprovação da regular aplicação dos recursos captados com amparo no Pronac 10-5977, em virtude da movimentação desses recursos em conta bancária diversa da conta específica do projeto.
	Evidências da irregularidade: documentos técnicos presentes nas peças 1, 21, 22, 23, 26, 27, 34, 35, 36, 37 e 42.
	Normas infringidas: Art. 37, caput, c/c o art. 70, parágrafo único, da Constituição da República Federativa do Brasil, art. 93 do Decreto-lei 200/1967; art. 66, caput, do Decreto 93.872/1986, art. 10 da Instrução Normativa 71/2012Lei º 8.313/91, art.29; Decreto nº 5.761/2006, art. 36; IN nº 05/2010, art 44 ao 47; portaria nº 9/2007.
	Débitos relacionados aos responsáveis Nett Núcleo Experimental Teatro de Tábuas (CNPJ: 03.377.377/0001-52) e Antônio Domenciano Junior (CPF: XXX.958.688-XX) :
	Data de ocorrência
	Valor histórico (R$) 

	21/12/2010
	25.000,00

	15/7/2011
	406.000,00

	27/7/2011
	47.000,00

	27/7/2011
	143.000,00

	29/7/2011
	100.000,00

	22/9/2011
	20.000,00

	22/9/2011
	65.000,00

	9/11/2011
	74.800,00

	4/11/2011
	58.000,00

		Cofre credor: Fundo Nacional de Cultura.
		Responsável: Antônio Domenciano Junior (CPF: XXX.958.688-XX) .
Conduta: Transferir, por intermédio de seu dirigente, os recursos captados, da conta específica do projeto para a conta privada do proponente, a título de reembolso de despesas, supostamente, realizadas com o projeto, impedindo a comprovação de sua regular aplicação nos objetivos do Pronac 10-5977.
Nexo de causalidade: A transferência dos recursos captados, da conta específica do projeto para a conta privada do proponente, impediu a comprovação do nexo entre os recursos de captação e as despesas realizadas no objeto do Pronac 10-5977, resultando em dano ao erário.
Culpabilidade: Não há excludentes de ilicitude, de culpabilidade e de punibilidade; é razoável supor que o responsável pela administração da pessoa jurídica tinha consciência da ilicitude de sua conduta; era exigível conduta diversa da praticada, qual seja, movimentar os recursos captados para a execução do projeto cultural exclusivamente na conta bancária específica, conforme estabelecido nas normas aplicáveis. 
		Responsável: Nett Núcleo Experimental Teatro de Tábuas (CNPJ: 03.377.377/0001-52) .
Conduta: Transferir os recursos captados, da conta específica do projeto para a conta privada do proponente, a título de reembolso de despesas, supostamente, realizadas com o projeto, impedindo a comprovação de sua regular aplicação nos objetivos do Pronac 10-5977.
Nexo de causalidade: A transferência dos recursos captados, da conta específica do projeto para a conta privada do proponente, impediu a comprovação do nexo entre os recursos de captação e as despesas realizadas no objeto do Pronac 10-5977, resultando em dano ao erário.
Culpabilidade: Não há excludentes de ilicitude, de culpabilidade e de punibilidade; é razoável supor que o responsável tinha consciência da ilicitude de sua conduta; era exigível conduta diversa da praticada, qual seja, movimentar os recursos captados para a execução do projeto cultural exclusivamente na conta bancária específica, conforme estabelecido nas normas aplicáveis. 
Encaminhamento: citação.
	Em cumprimento ao pronunciamento da unidade (peça 58) , foi efetuada citação dos responsáveis, nos moldes adiante:
 Antônio Domenciano Junior - promovida a citação do responsável, conforme delineado adiante:
	Comunicação: Ofício 24332/2021 - Seproc (peça 62) 
Data da Expedição: 28/5/2021
Data da Ciência: não houve (Ausente) (peça 63) 
Observação: Ofício enviado para o endereço do responsável, conforme pesquisa na base de dados no sistema da Receita Federal, custodiada pelo TCU (peça 59) .
	
	Comunicação: Ofício 46993/2021 - Seproc (peça 67) 
Data da Expedição: 16/9/2021
Data da Ciência: não houve (Não procurado) (peça 72) 
Observação: Ofício enviado para o endereço do responsável, conforme pesquisa na base de dados no sistema da Receita Federal, custodiada pelo TCU (peça 66) .
	
	Comunicação: Ofício 64837/2021 - Seproc (peça 73) 
Data da Expedição: 26/11/2021
Data da Ciência: não houve (Não procurado) (peça 74) 
Observação: Ofício enviado para o endereço do responsável, conforme pesquisa na base de dados no sistema da Receita Federal, custodiada pelo TCU (peça 66) .
	
	Comunicação: Edital 0138/2022 - Seproc (peça 77) 
Data da Publicação: 15/2/2022 (peça 80) 
Fim do prazo para a defesa: 2/3/2022
	
 Nett Núcleo Experimental Teatro de Tábuas - promovida a citação do responsável, conforme delineado adiante:
	Comunicação: Ofício 24333/2021 - Seproc (peça 61) 
Data da Expedição: 28/5/2021
Data da Ciência: não houve (Falecido) (peça 64) 
Observação: Ofício enviado para o endereço do responsável, conforme pesquisa na base de dados no sistema da Receita Federal, custodiada pelo TCU (peça 60) .
	
	Comunicação: Ofício 46991/2021 - Seproc (peça 69) 
Data da Expedição: 20/9/2021
Data da Ciência: não houve (Endereço insuficiente) (peça 71) 
Observação: Ofício enviado para o endereço do responsável, conforme pesquisa na base de dados no sistema da Receita Federal, custodiada pelo TCU (peça 65) .
	
	Comunicação: Ofício 52699/2021 - Seproc (peça 68) 
Data da Expedição: 20/9/2021
Data da Ciência: não houve (Mudou-se) (peça 70) 
Observação: Ofício enviado para o endereço do responsável, conforme pesquisa na base de dados no sistema da Receita Federal, custodiada pelo TCU (peça 60) .
	
	Comunicação: Edital 0139/2022 - Seproc (peça 78) 
Data da Publicação: 15/2/2022 (peça 79) 
Fim do prazo para a defesa: 2/3/2022
	
Conforme Despacho de Conclusão das Comunicações Processuais (peça 81) , as providências inerentes às comunicações processuais foram concluídas. 
Transcorrido o prazo regimental, os responsáveis Antônio Domenciano Junior e Nett Núcleo Experimental Teatro de Tábuas permaneceram silentes, devendo ser considerados reveis, nos termos do art. 12, § 3º, da Lei 8.443/1992.
ANÁLISE DOS PRESSUPOSTOS DE PROCEDIBILIDADE DA IN/TCU 71/2012
Avaliação de Viabilidade do Exercício do Contraditório e Ampla Defesa
	Verifica-se que não houve o transcurso de mais de dez anos desde o fato gerador sem que tenha havido a notificação dos responsáveis pela autoridade administrativa federal competente (art. 6º, inciso II, c/c art. 19 da IN/TCU 71/2012, modificada pela IN/TCU 76/2016) , uma vez que o fato gerador da irregularidade sancionada ocorreu em 9/11/2011, e os responsáveis foram notificados sobre a irregularidade pela autoridade administrativa competente conforme segue:
Antônio Domenciano Junior, por meio do Ofício 07/2017/SEFIC/PASSIVO/G3, de 11/1/2017 (peça 10) , recebido em 19/1/2017, conforme AR (peça 11) .
Nett Núcleo Experimental Teatro de Tábuas, por meio do Comunicado nº 830/2017, de 27/11/2017 (peça 28) , recebido em 11/12/2017, conforme AR (peça 30) .
Valor de Constituição da TCE 	
	Verifica-se, ainda, que o valor atualizado do débito apurado (sem juros) em 1/1/2017 é de R$ 1.348.910,22, portanto superior ao limite mínimo de R$ 100.000,00, na forma estabelecida conforme os arts. 6º, inciso I, e 19 da IN/TCU 71/2012, modificada pela IN/TCU 76/2016. 
OUTROS PROCESSOS/DÉBITOS NOS SISTEMAS DO TCU COM OS MESMOS RESPONSÁVEIS
	Informa-se que foi encontrado processo no Tribunal com os mesmos responsáveis:
	Responsável
	Processo

	Nett Núcleo Experimental Teatro de Tábuas
	Processo 001.585/2022-3 [TCE, aberto, 'TCE instaurada pelo (a) Secretaria Especial da Cultura em razão de Não comprovação da regular aplicação dos recursos repassados pela União, Lei nº 8.313/1991 (Lei federal de Incentivo à Cultura/Rouanet) , que teve por objeto O projeto visa a criação e circulação do espetáculo cênico 'Brasil Futebol Clube' por diferentes cidades de todo território nacional. O espetáculo utiliza as linguagens da música, circo, dança e teatro, de forma virtuosa e imagética numa encenação em espaço aberto, utilizando cenografia moderna que se utiliza de grandes recursos tecnológicos. O projeto percorrerá 30 cidades, num total de 30 apresentações gratuitas. (nº da TCE no sistema: 2066/2021) ']

	A tomada de contas especial está, assim, devidamente constituída e em condição de ser instruída.
EXAME TÉCNICO
Da validade das notificações:
	Preliminarmente, cumpre tecer breves considerações sobre a forma como são realizadas as comunicações processuais no TCU. A esse respeito, destacam-se o art. 179, do Regimento Interno do TCU (Resolução 155, de 4/12/2002) e o art. 4º, inciso III, § 1º, da Resolução TCU 170, de 30 de junho de 2004, in verbis:
Art. 179. A citação, a audiência ou a notificação, bem como a comunicação de diligência, farse-ão:
I - mediante ciência da parte, efetivada por servidor designado, por meio eletrônico, fac-símile, telegrama ou qualquer outra forma, desde que fique confirmada inequivocamente a entrega da comunicação ao destinatário;
II - mediante carta registrada, com aviso de recebimento que comprove a entrega no endereço do destinatário;
III - por edital publicado no Diário Oficial da União, quando o seu destinatário não for localizado
 (...) 
Art. 3º As comunicações serão dirigidas ao responsável, ou ao interessado, ou ao dirigente de órgão ou entidade, ou ao representante legal ou ao procurador constituído nos autos, com poderes expressos no mandato para esse fim, por meio de:
I - correio eletrônico, fac-símile ou telegrama;
II - servidor designado;
III - carta registrada, com aviso de recebimento;
IV - edital publicado no Diário Oficial da União, quando o seu destinatário não for localizado, nas hipóteses em que seja necessário o exercício de defesa.
Art. 4º. Consideram-se entregues as comunicações:
I - efetivadas conforme disposto nos incisos I e II do artigo anterior, mediante confirmação da ciência do destinatário;
II - realizadas na forma prevista no inciso III do artigo anterior, com o retorno do aviso de recebimento, entregue comprovadamente no endereço do destinatário;
III - na data de publicação do edital no Diário Oficial da União, quando realizadas na forma prevista no inciso IV do artigo anterior.
§ 1º O endereço do destinatário deverá ser previamente confirmado mediante consulta aos sistemas disponíveis ao Tribunal ou a outros meios de informação, a qual deverá ser juntada ao respectivo processo.
 (...) 
	Bem se vê, portanto, que a validade da citação via postal não depende de que o aviso de recebimento seja assinado pelo próprio destinatário da comunicação, o que dispensa, no caso em tela, a entrega do AR em 'mãos próprias'. A exigência da norma é no sentido de o Tribunal verificar se a correspondência foi entregue no endereço correto, residindo aqui a necessidade de certeza inequívoca. 
	Não é outra a orientação da jurisprudência do TCU, conforme se verifica dos julgados a seguir transcritos:
São válidas as comunicações processuais entregues, mediante carta registrada, no endereço correto do responsável, não havendo necessidade de que o recebimento seja feito por ele próprio (Acórdão 3648/2013-TCU-Segunda Câmara, Relator José Jorge) ;
É prescindível a entrega pessoal das comunicações pelo TCU, razão pela qual não há necessidade de que o aviso de recebimento seja assinado pelo próprio destinatário. Entregandose a correspondência no endereço correto do destinatário, presume-se o recebimento da citação. (Acórdão 1019/2008-TCU-Plenário, Relator Benjamin Zymler) ;
As comunicações do TCU, inclusive as citações, deverão ser realizadas mediante Aviso de Recebimento - AR, via Empresa Brasileira de Correios e Telégrafos, bastando para sua validade que se demonstre que a correspondência foi entregue no endereço correto. (Acórdão 1526/2007-TCU-Plenário, Relator Aroldo Cedraz) .
A validade do critério de comunicação processual do TCU foi referendada pelo Supremo Tribunal Federal, nos termos do julgamento do MS-AgR 25.816/DF, por meio do qual se afirmou a desnecessidade da ciência pessoal do interessado, entendendo-se suficiente a comprovação da entrega do 'AR' no endereço do destinatário:
Ementa: agravo regimental. Mandado de segurança. Desnecessidade de intimação pessoal das decisões do tribunal de contas da união. art. 179 do regimento interno do TCU. Intimação do ato impugnado por carta registrada, iniciado o prazo do art. 18 da lei nº 1.533/51 da data constante do aviso de recebimento. Decadência reconhecida. Agravo improvido.
O envio de carta registrada com aviso de recebimento está expressamente enumerado entre os meios de comunicação de que dispõe o Tribunal de Contas da União para proceder às suas intimações.
O inciso II do art. 179 do Regimento Interno do TCU é claro ao exigir apenas a comprovação da entrega no endereço do destinatário, bastando o aviso de recebimento simples. 
Da revelia dos responsáveis Antônio Domenciano Junior e Nett Núcleo Experimental Teatro de Tábuas
No caso vertente, não se logrou sucesso em promover a citação de cada um dos responsáveis (Antônio Domenciano Junior e Nett Núcleo Experimental Teatro de Tábuas) em seus endereços constantes das bases de dados da Receita Federal, custodiadas pelo TCU. Por essa razão, promoveu-se a citação pela via editalícia, conforme a seguir detalhado:
Antônio Domenciano Junior: Edital nº 138/2022 - TCU/Seproc, de 28/1/2022, publicado no DOU de 15/2/2022, Seção 3, p. 158 (peça 80) ;
 Nett Núcleo Experimental Teatro de Tábuas: Edital nº 139/2022 - TCU/Seproc, de 28/1/2022, publicado no DOU de 15/2/2022, Seção 3, p. 158 (peça 79) 
Importante destacar que, antes de promover a citação por edital, para assegurar a ampla defesa, buscaram-se outros meios possíveis para localizar e citar os responsáveis, nos limites da razoabilidade, fazendo juntar aos autos informação comprobatória dos diferentes meios experimentados que restaram frustrados, tal como se demonstrou no item anterior da presente instrução (Acórdão 4851/2017-TCU-Primeira Câmara, Relator Augusto Sherman) .
Nos processos do TCU, a revelia não leva à presunção de que sejam verdadeiras todas as imputações levantadas contra os responsáveis, diferentemente do que ocorre no processo civil, em que a revelia do réu opera a presunção da verdade dos fatos narrados pelo autor (Acórdão 1009/2018-TCU-Plenário, Relator Bruno Dantas; 2369/2013-TCU-Plenário, Relator Benjamin Zymler e 2449/2013-TCU-Plenário, Relator Benjamin Zymler) . Dessa forma, a avaliação da responsabilidade do agente não pode prescindir da prova existente no processo ou para ele carreada. 
Ao não apresentar sua defesa, os responsáveis deixaram de produzir prova da regular aplicação dos recursos sob sua responsabilidade, em afronta às normas que impõem aos gestores públicos a obrigação legal de, sempre que demandados pelos órgãos de controle, apresentar os documentos que demonstrem a correta utilização das verbas públicas, a exemplo do contido no art. 93 do Decreto-Lei 200/1967: 'Quem quer que utilize dinheiros públicos terá de justificar seu bom e regular emprego na conformidade das leis, regulamentos e normas emanadas das autoridades administrativas competentes.' 
Não obstante a revelia configurada nos autos, em prestígio ao princípio da verdade real que informa o processo no TCU, foram os autos novamente compulsados, não se identificando qualquer elemento que pudesse alterar os fundamentos das citações realizadas. 
Cumpre registrar que as manifestações do responsável, na fase interna da TCE (peças 12, 25 e 34) não se prestam a elucidar satisfatoriamente os motivos da movimentação dos recursos captados para a execução do Pronac 10-5977, em conta bancária diversa da conta específica, impossibilitando, com isso, a comprovação da regular aplicação dos referidos recursos.
Em se tratando de processo em que a parte interessada não se manifestou acerca das irregularidades imputadas, não há elementos para que se possa efetivamente aferir e reconhecer a ocorrência de boa-fé na conduta dos responsáveis, podendo este Tribunal, desde logo, proferir o julgamento de mérito pela irregularidade das contas, conforme os termos dos §§ 2º e 6º do art. 202 do Regimento Interno do TCU. (Acórdão 2064/2011-TCU-Primeira Câmara (Relator Ubiratan Aguiar) , 6.182/2011-TCU-1ª Câmara (Relator Weber de Oliveira) , 4.072/2010-TCU-1ª Câmara (Relator Valmir Campelo) , 1.189/2009-TCU-1ª Câmara (Relator Marcos Bemquerer) , 731/2008-TCU-Plenário (Relator Aroldo Cedraz) .
Dessa forma, os responsáveis Antônio Domenciano Junior e Nett Núcleo Experimental Teatro de Tábuas devem ser considerados revéis, nos termos do art. 12, § 3º, da Lei 8.443/1992, devendo as contas ser julgadas irregulares, com a condenação solidária ao débito apurado e aplicação da multa prevista no art. 57 da Lei 8.443/1992.
Prescrição da Pretensão Punitiva
	Vale ressaltar que a pretensão punitiva do TCU, conforme Acórdão 1441/2016-TCU-Plenário, Relator Benjamin Zymler, que uniformizou a jurisprudência acerca dessa questão, subordina-se ao prazo geral de prescrição indicado no art. 205 do Código Civil, que é de dez anos, contado da data de ocorrência da irregularidade sancionada, nos termos do art. 189 do Código Civil, sendo este prazo interrompido pelo ato que ordenar a citação, a audiência ou a oitiva dos responsáveis.
No caso em exame, não ocorreu a prescrição, uma vez que a irregularidade sancionada data de 29/2/2012, e o ato de ordenação da citação foi expedido em 10/5/2021.
CONCLUSÃO
	Em face da análise promovida na seção 'Exame Técnico', verifica-se que os responsáveis Antônio Domenciano Junior e Nett Núcleo Experimental Teatro de Tábuas não lograram comprovar a boa e regular aplicação dos recursos, instados a se manifestar, optaram pelo silêncio, configurando a revelia, nos termos do § 3º, do art. 12, da Lei 8.443/1992. Ademais, inexistem nos autos elementos que demonstrem a boa-fé dos responsáveis ou a ocorrência de outras excludentes de culpabilidade.
Verifica-se também que não houve a prescrição da pretensão punitiva, conforme análise já realizada (item 39 supra) .
	Tendo em vista que não constam dos autos elementos que permitam reconhecer a boa-fé dos responsáveis, sugere-se que as suas contas sejam julgadas irregulares, nos termos do art. 202, § 6º, do Regimento Interno do TCU, com a imputação do débito atualizado monetariamente e acrescido de juros de mora, nos termos do art. 202, § 1º do Regimento Interno do TCU, descontado o valor eventualmente recolhido, com a aplicação da multa prevista no art. 57 da Lei 8.443/1992.
Por fim, como não houve elementos que pudessem modificar o entendimento acerca das irregularidades em apuração, mantém-se a matriz de responsabilização presente na peça 55.
PROPOSTA DE ENCAMINHAMENTO
Diante do exposto, submetemos os autos à consideração superior, propondo ao Tribunal:
considerar revéis os responsáveis Antônio Domenciano Junior (CPF: XXX.958.688-XX) e Nett Núcleo Experimental Teatro de Tábuas (CNPJ: 03.377.377/0001-52) , para todos os efeitos, dando-se prosseguimento ao processo, com fulcro no art. 12, § 3º, da Lei 8.443/1992; 
excluir da relação processual Peterson Ricardo Pereira;
		julgar irregulares, nos termos dos arts. 1º, inciso I, 16, inciso III, alíneas 'b' e 'c', da Lei 8.443/1992, c/c os arts. 19 e 23, inciso III, da mesma Lei, as contas dos responsáveis Antônio Domenciano Junior (CPF: XXX.958.688-XX) e Nett Núcleo Experimental Teatro de Tábuas (CNPJ: 03.377.377/0001-52) , condenando-os solidariamente ao pagamento das importâncias a seguir especificadas, atualizadas monetariamente e acrescidas dos juros de mora, calculadas a partir das datas discriminadas até a data da efetiva quitação do débito, fixando-lhes o prazo de quinze dias, para que comprovem, perante o Tribunal, o recolhimento das referidas quantias aos cofres do Fundo Nacional de Cultura, nos termos do art. 23, inciso III, alínea 'a', da citada lei, c/c o art. 214, inciso III, alínea 'a', do Regimento Interno do TCU.  
		Débitos relacionados ao responsável Antônio Domenciano Junior (CPF: XXX.958.688-XX) em solidariedade com Nett Núcleo Experimental Teatro de Tábuas (CNPJ: 03.377.377/0001-52) :
	Data de ocorrência
	Valor histórico (R$) 

	21/12/2010
	25.000,00

	15/7/2011
	406.000,00

	27/7/2011
	47.000,00

	27/7/2011
	143.000,00

	29/7/2011
	100.000,00

	22/9/2011
	20.000,00

	22/9/2011
	65.000,00

	9/11/2011
	74.800,00

	4/11/2011
	58.000,00

Valor atualizado do débito (com juros) em 23/3/2022: R$ 1.779.471,03.
aplicar individualmente aos responsáveis Antônio Domenciano Junior (CPF: XXX.958.688-XX) e Nett Núcleo Experimental Teatro de Tábuas (CNPJ: 03.377.377/0001-52) , a multa prevista no art. 57 da Lei 8.443/1992 c/c o art. 267 do Regimento Interno do TCU, fixando-lhes o prazo de quinze dias, a contar da notificação, para que comprovem, perante o Tribunal (art. 214, III, alínea 'a', do Regimento Interno do TCU) , o recolhimento da dívida aos cofres do Tesouro Nacional, atualizada monetariamente desde a data do acórdão que vier a ser proferido por este Tribunal até a data do efetivo recolhimento, se paga após o vencimento, na forma da legislação em vigor;
	autorizar, desde logo, a cobrança judicial das dívidas, caso não atendidas as notificações, na forma do disposto no art. 28, inciso II, da Lei 8.443/1992;
autorizar também, desde logo, se requerido, com fundamento no art. 26, da Lei 8.443, de 1992, c/c o art. 217, §1º do Regimento Interno do TCU, o parcelamento da (s) dívida (s) em até 36 parcelas, incidindo, sobre cada parcela, corrigida monetariamente, os correspondentes acréscimos legais, fixando-lhe o prazo de quinze dias, a contar do recebimento da notificação, para comprovar, perante o Tribunal, o recolhimento da primeira parcela, e de trinta dias, a contar da parcela anterior, para comprovar os recolhimentos das demais parcelas, devendo incidir, sobre cada valor mensal, atualizado monetariamente, os juros de mora devidos, no caso do débito, na forma prevista na legislação em vigor, alertando os responsáveis de que a falta de comprovação do recolhimento de qualquer parcela importará o vencimento antecipado do saldo devedor, nos termos do § 2º do art. 217 do Regimento Interno deste Tribunal; 
enviar cópia do Acórdão a ser prolatado à Procuradoria da República no Estado de São Paulo, nos termos do § 3º do art. 16 da Lei 8.443/1992, c/c o § 7º do art. 209 do Regimento Interno do TCU, para adoção das medidas cabíveis; e
enviar cópia do Acórdão que vier a ser proferido à Secretaria Especial da Cultura e aos responsáveis, para ciência;
informar à Procuradoria da República no Estado de São Paulo, à Secretaria Especial da Cultura e aos responsáveis que a presente deliberação, acompanhada do Relatório e do Voto que a fundamenta, está disponível para a consulta no endereço www.tcu.gov.br/acordaos, além de esclarecer que, caso requerido, o TCU poderá fornecer sem custos as correspondentes cópias, de forma impressa; e
informar à Procuradoria da República no Estado de São Paulo que, nos termos do parágrafo único do art. 62 da Resolução TCU 259/2014, os procuradores e membros do Ministério Público credenciados nesta Corte podem acessar os presentes autos de forma eletrônica e automática, ressalvados apenas os casos de eventuais peças classificadas como sigilosas, as quais requerem solicitação formal."
É o Relatório.

não há

Subprocurador-Geral Paulo Soares Bugarin

TOMADA DE CONTAS ESPECIAL. RECURSOS CAPTADOS COM BASE NA LEI ROUANET. PROJETO PARA A REALIZAÇÃO DE APRESENTAÇÕES TEATRAIS NATALINAS EM DEZESSEIS CIDADES DO PAÍS. TRANSFERÊNCIA DA TOTALIDADE DOS RECURSOS CAPTADOS, DA CONTA ESPECÍFICA DO PROJETO, PARA OUTRA CONTA BANCÁRIA DA ENTIDADE CAPTADORA. AUSÊNCIA DE COMPROVAÇÃO DO EMPREGO REGULAR DOS VALORES. CITAÇÃO. REVELIA. CONTAS IRREGULARES. DÉBITO. MULTA. COMUNICAÇÕES.

TOMADA DE CONTAS ESPECIAL (TCE)

Este processo trata de tomada de contas especial relativa aos recursos captados pelo NETT - Núcleo Experimental Teatro de Tábuas, com base na Lei Rouanet, para a realização do projeto cultural "Auto de Natal - Os Mares do Mundo" (Pronac 10-5977) , que previa 32 apresentações de espetáculo natalino em 16 cidades do país (peça 4, p. 1) .
2. Do montante autorizado para captação, de R$ 971.075,00, foram efetivamente obtidos R$ 938.800,00, entre 21/12/2010 e 4/11/2011, conforme extratos bancários contidos nos autos (peça 21) .
3. Acerca da execução física do objeto, o então Ministério da Cultura (MinC) concluiu pelo cumprimento parcial, de acordo com o Relatório de Execução C08 - PASSIVO/G03/ SEFIC/MinC (peça 22) : "Para comprovação enviou fotos, clippings e declarações das prefeituras (Anexo VII) , fl.137, contudo não enviou material de divulgação do ano de 2011, o que ensejou a aprovação com ressalva".
4. No entanto, sobre a execução financeira (Parecer de Análise Financeira, peça 26) , constatouse a transferência da totalidade do saldo da conta específica do projeto, para outra conta bancária do NETT. A responsável não enviou cópia do extrato dessa última conta, justificando que os fornecedores já haviam sido remunerados e que a transferência para sua própria conta foi apenas para repor esse numerário que alega que já havia sido gasto em 2010. Assim, o projeto foi "reprovado", tendo em vista que os recursos captados foram movimentados em conta diversa da conta específica do projeto cultural, o que impossibilitou o cotejamento das despesas efetivamente realizadas.
5. No Relatório de Análise de Recurso 113/2018/G03/PASSIVO/Minc (peça 35) , corroborado pelo Parecer 216/2018/CONJUR-Minc/CGU/AGU (peça 36) , o MinC concluiu pela inviabilidade de se estabelecer a relação entre os documentos que comprovariam as despesas (notas fiscais e extratos bancários da conta específica) e a relação de pagamentos (peça 14) , negando o provimento ao recurso interposto pela NETT.
6. Neste Tribunal, foram citados o NETT - Núcleo Experimental Teatro de Tábuas e seus dirigentes Antônio Domenciano Junior e Peterson Ricardo Pereira.
7. A SecexTCE, com a anuência do Ministério Público, propõe que Peterson Ricardo Pereira seja excluído do polo passivo desta TCE e que sejam julgadas irregulares as contas do NETT e de Antônio Domenciano Junior, com a imputação solidária do débito apurado e a aplicação individual de multa.
8. Concordo com os pareceres precedentes e acolho a fundamentação apresentada.
9. Quanto a Peterson Ricardo Pereira, de fato, a gestão dos valores em discussão e o período para a prestação de contas, encerrado em 29/2/2012, não ocorreram durante o período em que presidiu a entidade, 23/5/2016 a 11/9/2017 (peça 57) . Dessa forma, deve ser excluído da relação processual.
10. Com relação aos demais, não responderam à citação, devendo ser considerados revéis, com o consequente prosseguimento do processo com a análise dos elementos nele presentes, nos termos do art. 12, § 3º, da Lei 8.443/1992. A esse respeito, assinalo ainda que, apesar de o chamamento dos responsáveis ter sido feito por edital, isso ocorreu somente após duas tentativas de notificação em endereços recentemente registrados no banco de dados da Receita Federal.
11. Passando a tratar das contas em discussão, é inevitável concluir pela ausência de elementos que permitam estabelecer o necessário nexo causal entre as despesas realizadas e o objeto, que, pelo consta dos autos, foi realizado parcialmente. Esse entendimento tem fundamento sobretudo na transferência da íntegra dos valores captados da conta específica para outra conta bancária da entidade cultural.
12. Vale anotar, todavia, que a referida transferência dos valores, por si só, não implicaria a irregularidade das contas, desde que fosse possível estabelecer o nexo entre a quantia arrecadada e as despesas. Isso poderia ser feito com a apresentação do extrato da conta creditada juntamente com as devidas demonstrações de que cada pagamento realizado para os fornecedores (que efetivamente prestaram serviços relativos ao espetáculos) tenha sido efetuado com os recursos captados.
13. Ocorre que, embora tenha sido solicitada pelo MinC (peça 24) , sequer foi enviada cópia do mencionado extrato bancário. Reitero que esse documento poderia eventualmente dar suporte ao argumento do responsável. Como os elementos necessários não foram trazidos aos autos, não é possível aferir se a parcela do objeto que teria sido realizada foi custeada, ainda que sob forma de reposição, pelos valores atinentes ao projeto. 
14. Diante do exposto, Peterson Ricardo Pereira deve ser excluído da relação processual e as contas do NETT - Núcleo Experimental Teatro de Tábuas e de Antônio Domenciano Junior devem ser julgadas irregulares, com a condenação solidária à devolução do débito apurado, bem como a aplicação individual da multa prevista no art. 57 da Lei 8.443/1992, para a qual proponho o valor de R$ 40.000,00.
Assim, voto por que seja adotado o acórdão que ora submeto ao Colegiado.
TCU, Sala das Sessões, em 5 de julho de 2022.
ANTONIO ANASTASIA 
Relator